【裁判字號】    88,易,5319
【裁判日期】    890429
【裁判案由】    詐欺
【裁判全文】
臺灣高雄地方法院刑事判決                       八十八年度易字第五三一九號
    公  訴  人  臺灣高雄地方法院檢察署檢察官
    被      告  甲○○
右列被告因詐欺案件，經檢察官提起公訴（八十八年度偵字第二五二Ｏ二號），本院
判決如左：
    主  文
甲○○無罪。
    理  由
一、公訴意旨略以，被告甲○○基於概括犯意，意圖為自己不法之所有，明知自己無
    償債能力，竟先後於民國八十六年七月十一日及同月二十二日，在高雄市○○區
    ○○路路邊，佯向告訴人乙○○稱，其在等待出海工作，欲向乙○○借錢週轉，
    漁船出海前，會向船公司預支，再還借款等語。致乙○○不疑有詐，共借予新臺
    幣（下同）四萬八千元，甲○○為表誠信，並簽立同額本票二張交予乙○○以供
    擔保，詎被告取得款後，竟未出海工作，復逃匿無蹤，乙○○始知受騙，因而認
    為被告甲○○涉有刑法第三百三十九條第一項之詐欺取財罪嫌等語。
二、按犯罪事實應依證據認定之，無證據不得認定其犯罪事實；又不能證明被告犯罪
    者，應諭知無罪之判決，刑事訴訟法第一百五十四條、第三百零一條第一項分別
    定有明文。次按認定不利於被告之事實，須依積極證據，苟積極證據不足為不利
    於被告事實之認定，即應為有利於被告之認定，更不必有何有利之證據。另告訴
    人之指訴，係以使被告受刑事訴追為目的，是其陳述是否與事實相符，仍應調查
    其他證據以資審認。且刑法第三百三十九條第一項詐欺罪之成立，以意圖為自己
    或第三人不法之所有，以詐術使人陷於錯誤，而將本人或第三人之物交付為要件
    。所謂以詐術使人交付，必須被詐欺人因其詐術而陷於錯誤，若所用之方法不能
    認為詐術，亦不致使人陷於錯誤，即不構成該罪，最高法院分別著有三十年上字
    第八一六號、五十二年臺上字第一三ＯＯ號及四十六年臺上字第二六Ｏ號判例足
    資參照。
三、本件公訴意旨認被告甲○○涉有詐欺罪嫌，無非以告訴人乙○○之指述及被告所
    簽發之本票二紙，為其論據。訊據被告對於向告訴人借款四萬八千元及簽發本票
    二紙之事實固不否認，惟堅決否認有任何詐欺犯行，辯稱：伊並無詐欺，只是一
    時沒有錢還，先前向告訴人借錢均是有借有還，向船公司預支之十五萬元有還告
    訴人三萬元，目前已將全部借款還清等語。經查：
（一）被告於八十六年七月十一日及同月二十二日以前，曾與告訴人有金錢借貸關係
      之情，業據告訴人於本院陳稱：其提起告訴之部分係被告簽發本票的錢未還，
      被告向船公司預支薪水有還部分借款，之前被告有向其借款，也都有還清等語
      ，核與被告前揭向船公司預支薪水後有返還告訴人，且之前借款都有借有還之
      辯詞相符，應堪採信，益足證告訴人與被告間於本件借款前確曾有金錢借貸關
      係之情事。既然被告是在有借有還之情形下，再向告訴人借款，在告訴人於被
      告間因此取得信任基礎之前提下，出於告訴人自願而同意再出借被告所欲取得
      之款項，客觀上實難據此即認係被告所施詐術，而有使告訴人陷於錯誤之虞。
（二）被告向告訴人借款之初，已簽發四萬八千元之本票二紙以為擔保，此有該本票
      影本二份在卷可稽，且被告於本院訊問時，已返還告訴人一萬元之情，復為告
      訴人當庭點收無訛。被告又於本院八十九年四月十九日審理前，已與告訴人達
      成和解，並依約將積欠之餘額三萬八千元返還予告訴人，業經告訴人陳明在卷
      ，並有卷附之和解書足資佐憑，顯見被告上開一時無法給付之辯詞，尚非無據
      。矧被告於借款之初，若自始即有詐欺之意圖，何須簽發本票交付告訴人收執
      ，徒留不利於己之證據；且於取得款項後，又何須與告訴人和解，將積欠之餘
      額返還。再觀諸告訴人於本院審理中所述：其不知道被告是否存心詐欺，只是
      被告未與其聯絡，在擔心懷疑之下，才告詐欺，現在被告已與其和解，其願意
      原諒被告等語，益足徵告訴人亦未因對其表示借款之語而陷於錯誤，顯見被告
      取得上開借款，係本於與告訴人之消費借貸關係，並非因被告施以詐術之結果
      等情憑斷，凡此均足認被告並無為自己不法所有之意圖至明。
（三）民事債務當事人間，若有未依債務本旨履行之情形，在一般經驗而言，原因非
      一；其因不可歸責之事由無法給付，或因合法取得對抗他造主張之抗辯而拒絕
      給付，甚至於債之關係成立後，始行惡意遲延給付，皆有可能，非必自始出於
      無意給付之詐欺犯罪一端。又刑事被告依法不負自證無罪之義務，故在別無積
      極證據之情形下，自難以被告債務不履行之狀態，推定被告自始即有不法所有
      之犯意之事實。此外本院復查無其他積極證據足資證明被告犯罪，揆諸前揭說
      明，不能證明被告犯罪，依法自應為被告無罪之諭知。
據上論斷，應依刑事訴訟法第三百零一條第一項，判決如主文。
中        華        民        國    八十九    年    四    月    二十九  日
                              臺灣高雄地方法院刑事第二庭
                                  審判長  法  官    陳顯榮
                                          法  官    施柏宏
                                          法  官    李代昌
右正本證明與原本無異。
如不服本判決，應於判決送達後十日內，向本院提出上訴狀。
                                          書記官    吳韻芳
中        華        民        國    八十九    年    四    月    二十九  日


司法院資訊處製作；財團法人民間司法改革基金會備份。
